【裁判字號】    90,家訴,1
【裁判日期】    900426
【裁判案由】    確認婚姻無效
【裁判全文】
臺灣雲林地方法院民事判決  九十年度家訴字第一號
    原      告  乙○○
    被      告  甲○○
右當事人間請求確認婚姻無效事件，本院判決如左：
    主    文
原告之訴駁回。
訴訟費用由原告負擔。
    事    實
甲、原告方面：
一、聲明：
（一）確認原告與被告間之婚姻無效。
（二）被告應協同原告向基隆市暖暖區戶政事務所辦理撤銷結婚登記。
二、陳述：
（一）本件原告及被告於民國（下同）八十七年底認識，被告於八十八年九月十五日
      晚上，在雲林縣西螺鎮客運車站內，趁原告不注意之際，竊取原告放在桌上皮
      包內之金融卡一張，並前後於同年月十五日晚上、十六日分別冒領新台幣（下
      同）二萬元，其後遭台灣雲林地方法院檢察署以八十八年度偵字第五五七四號
      依竊盜罪提起公訴，並經判處有期徒刑捌月確定。八十九年元月間被告至雲林
      縣斗六市先幫原告購買前往台北之火車票，再打電話邀原告與其至基隆市，冀
      望原告能對其竊盜案件提供幫助，八十九年二月間，被告異想天開認為若原告
      與其辦理結婚登記，會有利於其所犯竊盜案件之判決，於是原告在被告要求而
      未舉行公開儀式之情形下，於八十九年二月十二日由被告準備結婚證書並邀集
      其父、母親與他人在結婚證書上簽名用印，原、被告再於同年月十四日持該結
      婚証書前往戶政事務所辦理結婚登記。
（二）「結婚，應有公開儀式及二人以上之證人。」「結婚不具備民法第九百八十二
      條第一項之方式者，無效。」民法第九百八十二條第一項及九百八十八條第一
      款分別定有明文；又戶籍法第二十五條規定「戶籍登記事項自始不存在或自始
      無效時，應為撤銷之登記。」第四十五條規定「變更、更正、撤銷或註銷登記
      ，以本人、原申請人或利害開係人為申請人。」本件兩造雖前往戶政機關辦理
      結婚登記，然而並無結婚之公開儀式，依法應屬無效。
三、證據：提出戶籍謄本二份、刑事判決影本一份，並聲請訊問證人林明智、蔡炳煌
    等二人。
乙、被告方面：
一、聲明：駁回原告之訴。
二、陳述：我們結婚有舉行公開的儀式。我們結婚時有宴客，可以請我父親王樹木、
    王薛秋菊來作證。我們結婚有辦理結婚登記。對證人之證言沒意見，我堅持不願
    意撤銷我們的婚姻無效，我對原告的付出很大，而且我們有舉行結婚儀式。
    理    由
一、原告主張兩造未舉行公開結婚儀式，於八十九年二月十二日由被告準備結婚證書
    並邀集其父、母親與他人在結婚證書上簽名用印，原、被告再於同年月十四日持
    該結婚証書前往戶政事務所辦理結婚登記。兩造既未舉行公開結婚儀式，爰依法
    提起確認婚姻無效之訴等語。被告則以彼等結婚有舉行公開的儀式，不願意撤銷
    我們的婚姻無效等語置辯。
二、查原告自陳兩造於八十九年二月十四日向戶政機關辦理夫妻之戶籍登記，而原告
    所提出之證人林明智雖到庭證稱：「我知道兩造沒有結婚，是原告跟我講的，我
    知道他們沒有舉行公開結婚的儀式，因我常常去原告的家。」證人蔡炳煌到庭證
    稱：「他們有無結婚我不知道，我是事後聽原告的朋友講兩造已結婚了。」觀諸
    前揭證詞，並不足以證明兩造確未舉行公開之結婚儀式；而原告於本院審理中亦
    自陳已無其他證據或證人可以提出。（見九十年四月十二日言詞辯論筆錄）按經
    依戶籍法為結婚之登記者，推定其已結婚。民法第九百八十二條第二項定有明文
    。復按當事人主張有利於己之事實者，就其事實有舉證之責任。民事訴訟法第二
    百七十七條亦定有明文。是兩造間之婚姻既受法律推定，原告如欲推翻，自須舉
    證，因原告無法舉證證明，是其該主張，自難信為真實，應予駁回。
三、據上論結，本件原告之訴無理由，依民事訴訟法第七十八條判決如主文。
據上論結，原告之訴為無理由，依民事訴訟法第七十八條，判決如主文。
中      華      民      國    九十      年      四      月    二十六    日
                                臺灣雲林地方法院民事第二庭
~B法      官  陳婉玉
右為正本係照原本作成。
如對本判決上訴，須於判決送達後廿日內向本院提出上訴狀。
中      華      民      國    九十      年      四      月    二十六    日
~B法院書記官  陳美華


司法院資訊處製作；財團法人民間司法改革基金會備份。
